臺灣臺中地方法院民事判決　九十三年度婚字第三九二號
　　原　　　告　甲○○
　　被　　　告　乙○○
右當事人間離婚事件，本院於民國九十三年四月十五日言詞辯論終結，判決如左：
    主      文
准原告與被告離婚。
訴訟費用由被告負擔。
    事      實
甲、原告方面：
  一、聲明：如主文所示。
  二、陳述：原告與被告於民國七十年四月十二日結婚，婚後被告隨己任性，且不履
      婦道，隨喜離家出走，而原告因任職保母之工作，被告經常於離家後，惡意撥
      打電話至原告服務之上級單位，聲稱被告行為不檢，與多名女子交往，並多達
      數次，原告生活不堪其擾，精神備受煎熬，而據被告所檢舉之事實，經臺中縣
      警察局和平分局之查證，皆屬不實。且被告於九十二年一月離家出走，迄今仍
      去向不明，實屬惡意遺棄他方在繼續狀態中，而被告上開種種，致兩造摯愛基
      礎發生動搖，無復合之可能，而夫妻感情既已生破綻，兩造勢難期白首，難以
      維持婚姻，爰依民法第一千零五十二條第二項之規定，訴請鈞院判准離婚。
  三、證據：提出戶籍謄本、臺中縣警察局分局九十三年一月十二日和警督字第○九
      三○二○一一五號函影本、臺中縣警察局東勢分局九十一年五月二十八日東警
      督字第○九一○二一二八三○○號書函影本各一件。
乙、被告方面：
  一、聲明：原告之訴駁回。訟費用由原告負擔。
  二、陳述：警局查證之結果不實在。原告確實有外遇，而被告以前即未與公婆同住
      ，當然無法照顧公婆。
  三、未提出任何證據或聲請訊問證人。
    理      由
一、兩造於七十年四月十二日結婚，婚姻關係現存續中一節，有戶籍謄本附卷為憑，
    並為兩造所不爭，堪信屬實。
二、本件原告主張其擔任警察職務，被告竟經常惡意撥打電話至原告服務之上級單位
    ，聲稱被告行為不檢，與多名女子交往，而被告所檢舉之事實，經臺中縣警察局
    和平分局、東勢分局查證，均認為查無實據。且被告婚後並未盡照顧原告母親之
    責等情，業據原告提出臺中縣警察局分局九十三年一月十二日和警督字第○九三
    ○二○一一五號函影本、臺中縣警察局東勢分局九十一年五月二十八日東警督字
    第○九一○二一二八三○○號書函影本及相關筆錄各一件為證。且證人即原告之
    弟許萬福到庭陳述：「（法官問：是否了解兩造婚姻之問題。）了解一些，兩造
    感情問題不好，不是第三者之問題，只要我嫂嫂喝酒就會到警局去吵我哥哥。我
    對他們離婚沒有意見，且我認為被告沒有盡到媳婦之責任。」（本院九十三年四
    月十五日言詞辯論筆錄）。被告雖抗辯稱：原告確有外遇之情，其並未與婆婆同
    住，並非不照顧長輩云云。惟被告被告多次向原告服務之上級單位檢舉，然均經
    各該警察局以查無證據回覆，被告於本院審理時，亦未提出證據以實其說，被告
    之抗辯，顯難採信。原告上開主張，自堪信為真實。
三、按民法親屬編修正前，第一千零五十二條就裁判離婚原因，原採列舉主義；於七
    十四年六月三日修正公布時，在同條增列第二項規定：「有前項以外之重大事由
    ，難以維持婚姻者，夫妻之一方，得請求離婚」。其立法本旨，乃以同條第一項
    各款列舉之離婚原因，過於嚴格；故增列第二項，即夫妻一方之事由，雖不備同
    條第一項所列各款之要件，祇須按其事由之情節，在客觀上，確屬難以維持婚姻
    生活者，亦在得請求裁判離婚之列。次按婚姻乃一男一女之兩性結合，以組織家
    庭，共同生活為目的。故有足以破壞共同生活或難以維持共同生活之情事發生，
    宜允許其離婚以消滅婚姻關係。七十四年六月三日修正公布之民法親屬編，就裁
    判離婚之原因，為應實際需要，參考各國立法例，增設民法第一千零五十二條第
    二項，明定有同條第一項以外重大事由，難以維持婚姻者，亦得請求離婚。是對
    於家庭生活之美滿幸福，有妨礙之情形，即得認其與此之所謂難以維持婚姻之重
    大事由相當（最高法院七十九年台上字第一０四０號判決參照）。而婚姻是否難
    以維持，應斟酌破壞夫妻共同生活之具體情事，是否客觀上達於動搖夫妻之共同
    生活，致夫妻已喪失維持婚姻之意欲以為斷，亦即婚姻是否已生破綻而無回復之
    希望，其難以維持婚姻之事實，是否已達於倘處於同一境況，任何人均將喪失維
    持婚姻希望之程度以決之（最高法院八十六年台上字第一三０四號、二四九五號
    判決參照）。本件被告於兩造婚姻關係存續中，數次撥打電話至原告服務之上級
    單位，檢舉被告行為不檢，與多名女子交往，然原告服務之上級機關均查無實證
    ；被告平時對於家中長輩亦未盡照顧之責。而婚姻生活必需建基於兩造之互信、
    互諒，且有賴兩造共同之努力經營，否則難臻夫妻共營幸福美滿生活之境界，被
    告既經常猜疑原告外遇，又未盡為人媳婦之義務，顯見兩造夫妻間彼此之互信、
    互諒已失。又被告多次向原告之服務單位檢舉不法，亦影響原告之工作及其在同
    事間之評價，足認被告上開所為，已難期待兩造婚姻完滿永續，兩造婚姻已名存
    實亡，依社會通常觀念，被告之行為顯可歸責，而致兩造婚姻基礎發生動搖，無
    復合之可能，任何人處於同一情況下，均不願繼續維持婚姻生活。兩造之婚姻於
    客觀上明顯已生破綻，於主觀上亦無維繫婚姻，回復共同生活之意願。準此，兩
    造於客觀上維持婚姻之情感不復存在，在主觀上亦已喪失維持婚姻之意，其婚姻
    所生之破綻，已無回復之希望，已構成難以維持婚姻之重大事由，且此項重大事
    由，尚非可歸責原告。從而，原告依民法第一千零五十二條第二項之規定，訴請
    判決兩造離婚，洵屬有據，應予准許。
四、據上論結：原告之訴為有理由，依民事訴訟法第七十八條判決如主文。
中　　　華　　　民　　　國　　九十三　　年　　　四　　　月　　二十九　　日
　　　　　　　　　　　　　　　　　臺灣臺中地方法院家事法庭
~B法　　　官　林三元
右為正本係照原本作成。
如對本判決上訴應於判決送達後廿日內向本院提出上訴狀。
中　　　華　　　民　　　國　　九十三　　年　　　四　　　月　　　三十　　日
~B法院書記官
